臺灣臺南地方法院民事判決
109年度簡上字第226號
上  訴  人  張國禎
            張麗娟
被  上訴人  新光行銷股份有限公司

法定代理人  李明新
訴訟代理人  吳慶展
上列當事人間請求塗銷所有權移轉登記等事件，上訴人對於中華
民國109年7月15日本院新市簡易庭第一審判決（109年度新簡字
第269號）提起上訴，本院於110年3月11日言詞辯論終結，判決
如下：
    主    　文
原判決廢棄。
被上訴人在第一審之訴駁回。
第一、二審訴訟費用由被上訴人負擔。
    事實及理由
一、被上訴人起訴主張：上訴人張國禎前向訴外人臺灣新光商業
    銀行股份有限公司（下稱新光銀行）申請信用卡使用，惟每
    月僅繳交最低應繳金額，且自民國94年9月27日即未再繳款
    ，迄今尚積欠新臺幣（下同）272,105元及其利息未清償，
    嗣新光銀行於97年1月28日將其對上訴人張國禎之上開債權
    讓與被上訴人，並依金融機構合併法第15條第1項第1款、第
    18條第3項規定登報公告，上開債權已合法移轉於被上訴人
    ，經被上訴人向上訴人張國禎催討，均未獲置理。詎上訴人
    張國禎竟於103年10月3日以贈與為原因將附表所示之不動產
    （下稱系爭不動產）所有權移轉登記（下稱系爭登機）予上
    訴人張麗娟，致被上訴人求償困難，爰依民法第244條之規
    定，請求撤銷上訴人間就系爭不動產於103年9月24日所為贈
    與之債權行為，及於同年10月3日所為系爭登記之物權行為
    ，並請求上訴人張麗娟應將系爭登記予以塗銷等語。並聲明
    ：上訴駁回。
二、上訴人則以：上訴人張國禎前向訴外人曾素娟借款48萬元，
    並以系爭不動產作為抵押，後因無力清償，乃在96年2月6日
    向上訴人張麗娟借款48萬元清償，嗣於96年2月至103年3月7
    日間，上訴人張國禎又陸續向上訴人張麗娟借款達60萬元，
    終因上訴人張國禎無力償還對上訴人張麗娟之借款，故將其
    所有之系爭不動產移轉登記予上訴人張麗娟作為清償，並非
    是無償贈與，至移轉原因會登記為贈與，乃係因遺產及贈與
    稅法第5條第6款前段規定，因上訴人張國禎以積欠上訴人張
    麗娟之債款充作買賣系爭不動產之價金，且上訴人間為二親
    等親屬之故，始登載為贈與。況且被上訴人係於104年間始
    向本院聲請核發支付命令，而上訴人間移轉系爭不動產係於
    103年10月3日即已為之，斯時上訴人張麗娟根本不知上訴人
    早於94年間即已積欠新光銀行債務等語置辯。原審准許被上
    訴人之請求，顯有違誤，為此提起上訴。並聲明：㈠原判決
    廢棄。㈡被上訴人在第一審之訴駁回。
三、不爭執事項：
　㈠上訴人張國禎至104年6月16日止，尚積欠被上訴人272,105元
    ，被上訴人乃對上訴人向本院聲請核發支付命令，經本院以
    104年度司促字第13688 號准許並確定在案。
　㈡上訴人張國禎於86年5月15日繼承取得系爭不動產，並於103 
    年10月3日以贈與為原因，將系爭不動產移轉登記予上訴人
    張麗娟（原因發生日期：103 年9 月24日），贈與權利價值
    為719,416元。
  ㈢上訴人張國禎係為清償其向上訴人張麗娟借款之債務，始以
    系爭不動產抵償，而移轉系爭不動產登記予上訴人張麗娟。
四、兩造爭執事項：
　　被上訴人主張依民法第244條第1項或第2項之規定，撤銷上
    訴人間就系爭不動產於103年9月24日所為贈與之債權行為，
    及於同年10月3日所為系爭登記之物權行為，並請求上訴人
    張麗娟應將系爭登記予以塗銷，有無理由？
五、得心證之理由：
　㈠按債務人所為之無償行為，有害及債權者，債權人得聲請法
    院撤銷之，民法第244條第1項定有明文。惟兩造就上訴人張
    國禎係為清償其向上訴人張麗娟借款之債務，始以系爭不動
    產抵償，而移轉系爭不動產登記予上訴人張麗娟一節，並不
    爭執（見簡上卷第182頁、第196頁），足認上訴人張麗娟並
    非無償取得系爭不動產，從而被上訴人依民法第244條第1項
    規定所為之請求，顯屬無據。
　㈡又按債務人所為之有償行為，於行為時明知有損害於債權人
    之權利者，以受益人於受益時亦知其情事者為限，債權人得
    聲請法院撤銷之；當事人主張有利於己之事實者，就其事實
    有舉證之責任，民事訴訟法第244條第2項、第277 條本文分
    別定有明文。被上訴人主張上訴人間移轉系爭不動產之行為
    縱屬有償行為，仍應依民事訴訟法第244條第2項規定撤銷之
    ，惟上開規定係以受益人於受益時亦知其情事者為其要件，
    上訴人張麗娟否認其於受讓系爭不動產時，知悉上訴人張國
    禎有積欠新光銀行債務等語為辯解（見原審卷第139頁），
    是被上訴人自應就此有利於己之事實，負舉證責任，惟迄至
    本件言詞辯論終結前，被上訴人均未就此部分，提出任何說
    明或舉證，核與民法第244條第2項之規定有間，自難採為對
    被上訴人有利之認定。
　㈢再按民法第244條第1、2項所謂「有害及債權」或「害於債權
    人之權利」，係指因債務人之行為，致債權不能獲得滿足。
    惟是否有害及債權，應以債務人行為時之全部財產為觀察。
    倘債務人雖為減少財產之行為，但其財產尚足以清償債務時
    ，對債權清償既無妨礙，債權人自不得聲請撤銷（最高法院
    110年台上字第281號判決、臺灣高等法院臺南分院99年度上
    字第177號判決參照）。經查，被上訴人張國禎於移轉系爭
    不動產之103年間，除系爭不動產外，尚有26筆房地，財產
    總額達8,126,492元，此有稅務電子閘門財產財產所得調件
    明細表在卷可查（見簡上卷第124頁至第128頁），足認上訴
    人張國禎於移轉系爭不動產時，既尚有其他財產足以清償債
    務，自不符「有害及債權」或「害於債權人之權利」之要件
    ，從而，被上訴人主張依民法第244條規定撤銷上訴人間就
    系爭不動產於103年9月24日所為贈與之債權行為，及於同年
    10月3日所為系爭登記之物權行為，洵屬無據。又被上訴人
    主張被上訴人間有民法第244條第1項或第2項之情事，既無
    理由，則其請求上訴人張麗娟應將系爭登記予以塗銷部分，
    亦屬無據。
六、綜上所述，被上訴人請求撤銷上訴人間就系爭不動產於103
    年9月24日所為贈與之債權行為，及於同年10月3日所為系爭
    登記之物權行為，並請求上訴人張麗娟應將系爭登記予以塗
    銷，為無理由，不應准許。原判決為被上訴人勝訴之判決，
    自有未洽。上訴意旨指摘原判決不當，求予廢棄改判，為有
    理由，自應由本院廢棄，改判如主文第2項所示。
七、本件為判決基礎之事證已臻明確，兩造其餘之攻擊或防禦方
    法及所用之證據，經本院斟酌後，認為均不足以影響本判決
    之結果，爰不逐一論列，併此敘明。
八、據上論結，本件上訴為有理由，依民事訴訟法第436條之1第
    3項、第450條、第78條，判決如主文。　　
中　　華　　民　　國　　110 　年　　4 　　月　　21　　日
                  民事第五庭  審判長法  官  劉秀君
                 　　　　　　　　　 法  官  張桂美
          　　　　　　　　　　　　　法  官  施志遠
以上正本證明與原本無異。
本判決不得上訴。
中　　華　　民　　國　　110 　年　　4 　　月　　21　　日
                              　　 書 記 官  李慈容
【附表】：   被上訴人間贈與之不動產 種類 權利範圍 臺南市○○區○○段000地號 土地 5分之1